【裁判字號】    98,裁,1832
【裁判日期】    980723
【裁判案由】    稅捐稽徵法
【裁判全文】
最  高  行  政  法  院  裁  定
                                      98年度裁字第1832號
上  訴  人  家福股份有限公司高雄大順分公司
代  表  人  甲○○
訴訟代理人  林石猛律師
被 上訴 人  財政部高雄市國稅局
代  表  人  乙○○
上列當事人間稅捐稽徵法事件，上訴人對於中華民國98年3月25
日高雄高等行政法院98年度簡字第32號判決，提起上訴，本院裁
定如下：
    主  文
上訴駁回。
上訴審訴訟費用由上訴人負擔。
    理  由
一、按對於適用簡易程序之裁判提起上訴，須經本院許可。前項
    許可，以訴訟事件所涉及之法律見解具有原則性者為限，行
    政訴訟法第235條定有明文。所謂法律見解具有原則性，係
    指該訴訟事件所涉及之法律問題意義重大，而有加以闡釋之
    必要而言。
二、緣上訴人於民國（下同）95年7月至同年8月間銷售貨物，銷
    售額計新臺幣（下同）3,673,962元（不含稅），開立140張
    無買受人名稱及統一編號之二聯式收銀機發票金額計3,857,
    660元（含稅），嗣作廢原開立發票，並分別重開93張三聯
    式統一發票金額計2,344,139元（不含稅）予冠吟洋行有限
    公司（下稱冠吟公司），及47張三聯式統一發票金額計1,32
    9,823元（不含稅）予喜多番小吃店，經被上訴人查獲，以
    上訴人未依規定開立統一發票予買受人，卻開立予非實際交
    易對象之冠吟公司及喜多番小吃店，依稅捐稽徵法第44條規
    定按其未依規定開立憑證查明認定之總額3,673,962元裁處5
    ％之罰鍰計183,698元。上訴人不服，循序提起行政訴訟。
三、原判決斟酌全部卷證，以衡諸一般商場交易情形，此種在短
    短幾分鐘內，由許多不同消費者刷卡購買同一商品，且未要
    求開立買受人統一編號之二聯式發票情形，顯非屬同一家公
    司之購物，上開交易之實際對象應非冠吟公司及喜多番小吃
    店；且冠吟公司承認係向不特定個人購買菸酒食物，而該不
    特定個人係向量販店刷卡購買後再轉賣，而喜多番小吃店亦
    承認以系爭不得扣抵進項憑證抵扣銷項稅額，故持上開無買
    受人統一編號之二聯式發票者，向上訴人要求換開買受人為
    冠吟公司及喜多番小吃店之三聯式發票，顯屬異常；上訴人
    為專業大型之零售商，應有相當之專業認知三聯式發票係可
    供以營利事業為買受人之對象申報扣抵營業稅之憑證，在未
    查明系爭交易之買受人是否為該營業人，即將上開140張不
    同消費者之二聯式收銀機發票作廢，換開三聯式統一發票予
    冠吟公司及喜多番小吃店，難謂已善盡營業人開立憑證時應
    注意之義務；況上訴人所開立之前揭二聯式統一發票之買受
    人並無記載冠吟公司及喜多番小吃店之統一編號，故僅能證
    明上訴人有銷貨之事實，仍無法證明冠吟公司及喜多番小吃
    店為其實際交易對象。縱上開買受人嗣後將物品轉賣予冠吟
    公司及喜多番小吃店，冠吟公司及喜多番小吃店僅為間接買
    受人仍非直接買受人，上訴人仍不得直接換開統一發票給非
    實際交易對象之冠吟公司及喜多番小吃店。上訴人對於上情
    係應注意能注意竟未注意，致於上開期間連續2個月每月月
    底將無買受人之二聯式統一發票，換發為三聯式統一發票予
    非實際交易之買受人冠吟公司及喜多番小吃店，縱無違反行
    為時稅捐稽徵法第44條之故意，亦難謂無過失，被上訴人據
    以認定上訴人未依規定開立統一發票予實際交易對象，尚非
    無據。因而將訴願決定及原處分均予維持，駁回上訴人在原
    審之訴。
四、上訴人對於高雄高等行政法院適用簡易程序所為之判決，提
    起上訴，係以：原判決認持信用卡消費購物之人非冠吟公司
    及喜多番小吃店之使用人及代理人，與上訴人未盡營業人開
    立憑證時應注意之義務，其論證過程過於跳躍，有違論理及
    經驗法則；原判決既認定本件係由許多不同消費者在上訴人
    之賣場刷卡購買台灣金牌啤酒、食品、黑松沙士、味全特級
    醬油等，取得二聯式發票後再換發以冠吟公司及喜多番小吃
    店為買受人之三聯式發票，則持卡消費之人至上訴人賣場購
    物消費，依據經驗法則應係受上開公司之指示而為消費行為
    ，持卡消費者即令非屬冠吟公司及喜多番小吃店之員工，依
    一般日常生活經驗及常理判斷，亦應屬使用人或代理人，訴
    訟實務上該使用人或代理人之行為效力仍歸屬上開公司行號
    ，故該持卡消費人應係屬冠吟公司、喜多番小吃店之履行輔
    助人，否則即無訴願決定或原判決所稱由不同之消費者刷卡
    購買台灣金牌啤酒、食品、黑松沙士、味全特級醬油等事後
    請求換領發票之情形發生，如此，上訴人應無違反稅捐稽徵
    法第44條之故意或過失；另財政部73年11月20日台財稅第63
    23 4號函釋承認商號開立發票未載明統一編號，可嗣後補填
    及蓋章補正之見解，上訴人係依向來之慣行予以換發，並無
    故意、過失，原判決未依職權調查事實及證據，徒以上開交
    易為異常交易及持卡消費者並非上開公司、行號之員工，即
    論處上訴人違反稅捐稽徵法第44條，顯有判決不適用法規或
    適用不當之違誤。又，本案與臺北高等行政法院92年度簡字
    第177號判決事實類似，皆為出賣人開立發票予買受人，遭
    國稅局認定並未開予實際買受人，該判決認為於個別交易情
    形，要求出賣人查證真正買受人為何，乃賦予其公法上不應
    負擔之義務，難有期待可能性，該判決並經本院94年度裁字
    第2229號裁定（按該裁定亦以並無所涉及之法律見解具有原
    則性之情事而不准上訴）確認，原判決未予審酌，有違憲法
    第23條及行政程序法第7條之比例原則；又原判決僅憑冠吟
    公司之承認、喜多番小吃店違章承諾書及持卡消費之人消費
    之方式、時間及次數而逕認上訴人係開立發票予非實際交易
    對象，具有判決不備理由、不適用證據法則之違背法令，又
    原處分適用稅捐稽徵法第44條及稅捐稽徵機關管理營利事業
    會計帳簿憑證辦法第21條顯有不當，原審判決未予審酌，亦
    有適用法規不當之違背法令事由等語，為其論據。惟，經核
    其所陳之上訴理由，係就原審取捨證據、認定事實之職權行
    使為爭議，並無所涉及之法律見解具有原則性之情事。上訴
    人提起上訴，依首開規定及說明，不應許可，其上訴難謂合
    法，應予駁回。
五、據上論結，本件上訴為不合法。依行政訴訟法第249條第1項
    前段、第104條，民事訴訟法第95條、第78條，裁定如主文
    。
中    華    民    國    98    年    7     月    23    日
                    最高行政法院第七庭
                        審判長法官  藍  獻  林
                              法官  廖  宏  明
                              法官  張  瓊  文
                              法官  姜  素  娥
                              法官  林  文  舟
以  上  正  本  證  明  與  原  本  無  異
中    華    民    國    98    年    7     月    24    日
                              書記官  賀  瑞  鸞


司法院資訊處製作；財團法人民間司法改革基金會備份。
